【裁判字號】    94,訴,2551
【裁判日期】    950127
【裁判案由】    公寓大廈管理條例
【裁判全文】
臺北高等行政法院裁定
                                     94年度訴字第02551號
原      告  甲○○
被      告  臺北市政府工務局建築管理處
代  表  人  乙○○（處長）
上當事人間因公寓大廈管理條例事件，原告不服台北市政府中華
民國94年6月9日府訴字第09415443900號訴願決定，提起行政訴
訟，本院裁定如下：
    主  文
原告之訴駁回。
訴訟費用由原告負擔。
    理  由
一、按行政訴訟法第4條第1項規定：「人民因中央或地方機關之
    違法行政處分，認為損害其權利或法律上之利益，經依訴願
    法提起訴願而不服其決定者，得向高等行政法院提起撤銷訴
    訟。」訴願法第1條第1項規定：「人民對於中央或地方機關
    之行政處分，認為違法或不當，致損害其權利或利益者，得
    依本法提起訴願。」而此所謂行政處分，依訴願法第3條第1
    項規定係指中央或地方機關就公法上具體事件所為之決定或
    其他公權力措施而對外直接發生法律效果之單方行政行為而
    言。復按「官署所為單純的事實敘述或理由說明，並非對人
    民之請求有所准駁，既不因該項敘述或說明而生法律上之效
    果，非訴願法上之行政處分，人民對之提起訴願，自非法之
    所許。」前行政法院（現改制為最高行政法院）62年度裁字
    第41號著有判例可資參照。
二、本件原告為本市中正區○○○路○段64號及68號地下1樓之區
    分所有權人，因對公寓大廈管理費用繳納及停車位使用狀況
    問題，於87年5月19日具陳情書向被告詢問，經被告於87年6
    月10日以北市工建 (寓)字第8765371700函覆原告在案（被
    證1），原告不服，逕向台北市政府提起訴願，經台北市政
    府以94年1月21日府訴字第09325764200號訴願決定不受理在
    案 (被證2)。原告猶表不服，提起再審，經台北市政府再於
    94年6月9日以府訴字第09415443900號訴願決定再審不受理
    在案 (被證3)，原告仍未甘服，遂向本院提起本件行政訴訟
    。
三、查被告於87年6月10日以北市工建 (寓)字第8765371700號函
    復原告陳情書內容略為：「有關公寓大廈管理條例之管理費
    用繳交乙節，依公寓大廈管理條例（92年12月31日修正前）
    第10條第2項規定略以：『共用部分、約定共用部分之修繕
    、管理、維護由管理員賣人或管理委員會為之。其費用由公
    共基金支付或由區分所有權人按其共有之應有部分比例分擔
    之。』同條第3項規定: 『前項共用部分、約定共用部分之
    管理、維護費用，區分所有權人會議或規約另有規定者，從
    其規定。』有關占用停車位乙節，因係屬私權爭執範圍，請
    逕循司法途徑解決。」而被告於91年4月23日北市工建寓字
    第09163283000號函（被證4）函復原告陳情書內容略為：「
    台端詢問有關公寓大廈之管理費用繳交、占用停車位乙節，
    本處業以87年6月10日北市工建 (寓)字第3765371700號函復
    在案。另檢附『公寓大廈管理條例間與答』乙本，請參酌。
    第19條上下樓板及共同壁維修經費分攤，及其他有關台端對
    公寓大廈管理條例之各項疑問，請參酌。」及91年6月11曰
    北市工建寓字第09164462700號函 (被證5) 函復原告陳情書
    內容略為：「本案本處業以91年4月23日北市工建（寓）字
    第0916328300號函函復在案（諒達）。依行政程法第173條
    第2款規定: 「人民陳情案有下列情形之一者，得不予處理
    ．．．二同一事由，經予適當處理，並已明確答覆後，而仍
    一再陳情者。．．．」可知被告以上開函覆原告之函文，核
    其性質均屬單純觀念通知之事實行為，對原告並未損及其任
    何權益，亦不發生法律上具體效果，尚非訴願法第1條第1項
    所規定之中央或地方機關就公法上具體事件所為之決定或其
    他公權力措施而對外直接發生法律效果之單方行政行為，揆
    諸首揭規定及判例意旨，原告尚非得據以提起行政爭訟。且
    原告之訴願亦遭臺北市政府以不合訴願程序為由，以94年1
    月21日府訴字第09325764200號訴願決定不予受理在案，原
    告復對之提起再審，再經臺北市政府以94年6 月9日府訴字
    第09415443900號訴願決定再審不受理，核均無違誤。
四、綜上所述，被告上開函覆原告之公函，均難謂屬行政處分性
    質。訴願決定以上開函非屬行政處分，不予受理，並無不合
    。原告復提起行政訴訟，顯非合法，應予駁回。又原告起訴
    既非合法，其實體上之主張即無庸審究，附此敘明。
五、據上論結，本件原告之訴為不合法，依行政訴訟法第107 條
    第1項第10款、第104條，民事訴訟法第95條、第78條，裁定
    如主文。
中    華    民    國    95    年     1    月   27     日
                         第六庭審判長法  官  林  樹  埔
                                     法  官  許  瑞  助
                                     法  官  陳  鴻  斌
上為正本係照原本作成。
如不服本裁定，應於送達後10日內向本院提出抗告狀（須按他造
人數附繕本）。
中    華    民    國    95    年     1    月   27     日
                                     書記官  蔡  逸  萱


司法院資訊處製作；財團法人民間司法改革基金會備份。
